---
title: "Sesion 4 de Simulacion Computacional"
output: html_document
date: "2026-01-31"
---


```{r}
# Dependencias de importación
 require ( deSolve )
 require ( ggplot2 ) 
```

```{r}
# Función para crear el modelo SIR
 sir_model <-  function ( time , initial_pop , params ) {
  
   S = initial_pop [ 1 ]
   I = initial_pop [ 2 ]
   R = initial_pop [ 3 ]
  
   with ( as.list ( params ) , {
    
     N = S + I + R 
    dS =  - S * beta * I / N 
    dI = S * beta * I / N -  gamma * I 
    dR =  gamma * I 
    
    return ( list ( c ( dS , dI , dR ) ) ) 
  } ) 
} 
```
Se simula un escenario base con una población de 1 millón de personas y un solo infectado inicial. Además, calculamos el Número de Reproducción Efectivo, que indica a cuántas personas infecta un individuo en un momento
```{r}
# Parámetros de entrada
 beta <- 0.7 
gamma  <- 0.1 
my_params <-  c ( beta = beta ,  gamma  =  gamma )
 initial_pop <-  c ( S =  999999 , I =  1 , R =  0 )
 time <- seq ( from =  0 , to =  150 , by =  1 ) 
```

```{r}
# Ejecutar modelo
 my_sir <- ode ( initial_pop , time , sir_model , my_params ) 

# Convertir resultados a marco de datos
 my_sir <- as.data.frame ( my_sir )
```

```{r}
ggplot(data = my_sir, aes(x = time)) +
  geom_line(aes(y = S, color = "S"), size = 1.5) +
  geom_line(aes(y = I, color = "I"), size = 1.5) +
  geom_line(aes(y = R, color = "R"), size = 1.5) +
  labs(title = "Modelo SIR", x = "Día del Brote", y = "Número de Personas") +
  theme_classic()

  
               
  
            
  
            
  
  
  
  
  
```
```{r}
# Relación de reproducción efectiva
my_sir$R_t <- beta * my_sir$S / (gamma * (my_sir$S + my_sir$I + my_sir$R)) 

# Trazar R_t
ggplot() + 
  geom_line(data = my_sir, 
            aes(x = time, y = R_t, color = 'R_t'), size = 2) + 
  geom_hline(yintercept = 1) + # Línea crítica de control
  xlab('Día del brote') + 
  ylab('Relación de reproducción efectiva') + 
  ggtitle(paste0('Modelo SIR')) + # <--- Aquí estaba el error
  theme_classic() + 
  theme(legend.title = element_blank(), 
        axis.title = element_text(size = 20), 
        title = element_text(size = 24), 
        legend.text = element_text(size = 18))

```

VACUNACIÓN
simulación de múltiples escenarios de vacunación
A mayor tasa de vacunación inicial, menor es el grupo de Susceptibles críticos para sostener la epidemia.
```{r}
# 1. Preparación de parámetros
total_cases_list <- c() 
vax_rate_list <- seq(0, 1, by = 0.01) # <-- Corregido: seq() sin espacio
pop <- 999999

for (vax_rate in vax_rate_list) 
{ 
  initial_pop <- c(S = pop *( 1 -vax_rate), I = 1 , R = pop *vax_rate) 
  
  # Ejecutar el modelo
   my_sir <- ode(initial_pop, time , sir_model, my_params) 
  
  # Convertir los resultados al marco de datos
   my_sir <- as.data.frame(my_sir) 
  
  #Agregar el total de casos a la lista
   total_cases_list <- c(total_cases_list, 
                        (my_sir$R[ length (my_sir$R)] - pop *vax_rate)) 
} 
```

```{r}
#Gráfico de la tasa de vacunación frente al tamaño del brote
 vax_plot_df <- as.data.frame(matrix(c(vax_rate_list, total_cases_list), 
                                    ncol = 2 , byrow = FALSE)) 
colnames(vax_plot_df) <- c( 'Vax_rate' , 'Outbrote_size' ) 

```

```{r}
# Trazar el tamaño del brote vs vacunación
ggplot() + 
  geom_line(data = vax_plot_df, 
            aes(x = Vax_rate, y = Outbrote_size, color = 'Tamaño del brote'), size = 2) + 
  xlab('Tasa de vacunación antes del brote') + 
  ylab('Número de casos') + 
  ggtitle(paste0('Modelo SIR')) + # <-- Corregido: paste0() unido
  theme_classic() + 
  theme(legend.title = element_blank(), 
        axis.title = element_text(size = 20), 
        title = element_text(size = 24), 
        legend.text = element_text(size = 18))
```

